臺灣台北地方法院民事判決　九十一年重訴字第一○○九號
　　原　　　告　台灣土地開發信託投資股份有限公司板橋分公司
　　法定代理人　甲○
　　訴訟代理人　劉文燦
　　被　　　告　丙○○
　　訴訟代理人　乙○○
右當事人間請求清償借款事件，本院判決如左：
    主　　　文
被告應給付原告新台幣陸佰壹拾伍萬貳仟零柒拾陸元，及自民國九十年四月十二日起
至清償日止，按年息百分之八點四計算之利息，並自民國九十年五月十三日起，逾期
在六個月以內者，按上開利率百分之十，逾期六個月以上者，按上開利率百分之二十
計算之違約金。
訴訟費用由被告負擔。
    事    實
甲、原告方面：
一、聲明：如主文第一項所示。
二、陳述略稱：
(一)訴外人陳家敏於民國（下同）八十七年九月十四日，因購置原告總公司台灣土地
    開發信託投資股份有限公司所興建位於三重市之「三民大廈」房地乙戶，而與原
    告公司簽訂買賣契約書，並於八十七年九月二十一日邀被告為連帶保證人，向原
    告板橋分公司申請貸款新台幣（下同）六百二十一萬元，借款期間自八十八年二
    月十二日起至一一八年二月十二日止，利息按年利率百分之八點四０計算，如未
    按期清償，逾期六個月以內應另按前開利率之一成加計違約金，逾期六個月以上
    ，應另按約定利率之二成加計違約金。惟訴外人陳家敏及被告自九十年四月十二
    日起即未依約繳付本息，目前尚積欠原告本金六百一十五萬二千零七十六元及約
    定之利息、違約金，經原告多次催討，迄未清償，被告丙○○為連帶保證人，自
    應負連帶清償責任。
(二)查訴外人陳家敏向原告聲請貸款後，經原告內部徵授信作業運作，通知借款人即
    訴外人陳家敏、保證人即被告丙○○對保，借款人陳家敏嗣於八十七年九月二十
    一日對保，保證人即被告則於八十七年十一月七日對保，除借據暨約定書外，尚
    有被告個人資料表，開戶、授信申請書（約定書）附加條款、被告於中央炭素公
    司服務證明、承諾書等文件可明證被告作保之實，且被告於庭上已坦承均係其親
    自簽名無誤，至於被告稱當初係應債務人陳家敏之要求，而為公司週轉金目的而
    貸款云云，與本案無關。
(三)又新建成屋以貸款繳付尾款過戶之程序，所花費之時間較長，於客戶繳足自備款
    ，辦妥對保手續後，先繳納房屋契稅（八十七年十月二十三日），再辦理過戶（
    八十七年十二月二十一日），連件併同設定抵押，最後完成房屋點交手續時則交
    付權狀，同時撥貸款（八十八年二月十二日），為正常程序無誤，併此敘明。
三、證據：提出買賣契約書影本乙紙、被告個人資料表影本乙紙、開戶、授信申請書
    （約定書）附加條款影本乙紙、被告於中央炭素公司服務證明影本乙紙、承諾書
    影本乙紙等文件影本為證。
乙、被告方面：被告未於最後言詞辯論期日到場，惟據其以前到庭陳述及提出之書狀
    聲明及陳述如後：
一、聲明：原告之訴駁回。
二、陳述：
(一)系爭借款暨約定書上清楚載明被告係於八十七年九月七日簽名，而訴外人陳家敏
    遲至八十七年九月二十一日始簽署該借款暨約定書，由此可知被告簽名之初，該
    借款暨約定書之借款金額欄、借款人欄、日期欄均係空白，是該借款暨約定書顯
    未具法定要件而無效，被告亦無須連帶清償系爭債務。
(二)被告係因訴外人陳家敏聲稱其開設之潤鈦股份有限公司（以下簡稱潤鈦公司）經
    營困難，擬以公司所有之機器向銀行融資，而被告係潤鈦公司之股東，需簽立同
    意書，而約定被告於八十七年九月七日於潤鈦公司簽定，當時被告僅簽姓名、地
    址、身分證字號及日期而已，至於其上之印章，則係被告置於潤鈦公司之股東章
    ，並非被告所蓋用。
(三)又本件系爭借款係訴外人陳家敏以其所有之不動產為擔物而向原告借用，買賣原
    因發生日為八十七年十月二十三日，於八十七年十二月二十一日始完成登記及抵
    押權設定，嗣於八十八年二月十二日始撥款核貸。則於被告簽名之初之八十七年
    九月七日，訴外人陳家敏尚未購買本件系爭不動產，被告自無可能為其連帶保證
    人。
    理    由
甲、程序方面：
一、本件依兩造簽訂之借據暨約定書一般條款第十四條之規定，合意以臺灣臺北地方
    法院為第一審管轄法院，則本院自有管轄權，合先敘明。
二、本件被告未於最後言詞辯論期日到場，查無民事訴訟法第三百八十六條所列各款
    情形，爰依原告之聲請，由其一造辯論而為判決。
乙、得心證之理由：
一、本件原告主張：訴外人陳家敏因購置原告總公司所興建之系爭房地，而於八十七
    年九月二十一日邀被告為連帶保證人，向原告借款六百二十一萬元，原告嗣於八
    十七年十一月七日與被告辦理對保之手續等節，業經原告訴訟代理人於本院審理
    時陳明甚詳，並提出八十七年九月二十一日借據暨約定書、八十七年九月二十一
    日承諾書、八十七年十一月七日被告丙○○個人資料表，八十七年十一月七日開
    戶、授信申請書（約定書）附加條款、八十七年十一月十日被告丙○○於中央炭
    素股份有限公司服務證明等文件影本各一件為證。
二、被告雖抗辯：其係於訴外人陳家敏於八十七年九月二十一日簽署系爭借款暨約定
    書之前，即八十七年九月七日在該借款暨約定書簽名，當時系爭借款暨約定書之
    借款金額欄、借款人欄、日期欄均係空白，顯未具法定要件而無效，況被告之簽
    名之真意，僅係基於訴外人陳家敏所開設之潤鈦公司股東之身分，同意訴外人陳
    家敏以潤泰公司所有之機器向銀行融資借款而已，並非同意作為訴外人陳家敏之
    私人借款之連帶保證人云云。惟：
(一)按當事人主張有利於己之事實者，就其事實有舉證之責任，民事訴訟法第二百七
    十七條定有明文；又原告對於自己主張之事實已盡證明之責後，被告對其主張，
    如抗辯其不實，並提出反對之主張者，則被告對其反對之主張，亦應負證明之責
    ，此為舉證責任分擔之原則，此亦有最高法院十八年上字第二八五五號判例可資
    參照。
(二)查被告對於系爭借據暨約定書、其個人資料表、開戶、授信申請書（約定書）附
    加條款上之簽名真正均不予爭執，此有本院九十一年八月十五日之言詞辯論筆錄
    一件附卷可稽。而上開被告個人資料表及開戶、授信申請書（約定書）附加條款
    之被告簽名日期則均載明為八十七年十一月七日，核與系爭借據暨約定書上被告
    對保欄中經蓋章更正後之日期相符，而該日期經更正前之日期係八十七年七月七
    日，亦非被告所抗辯之八十七年九月七日，是被告抗辯其係於八十七年九月七日
    與原告辦理本件系爭借款之對保手續云云，並非可採。
(三)又原告訴訟代理人劉文燦於本院審理時業已陳稱：「辦被告對保的人就是我本人
    ，本件系爭房屋是原告自建自售，所以在八十七年九月十四日將房屋賣給陳家敏
    後才開始辦理貸款授信之事宜，所以不可能在九月七日就和被告辦理對保，實際
    對保的日期為八十七年十一月七日，契約書上有塗改是被告的筆誤。對保時陳家
    敏已經簽名，而且我也有告訴被告契約書上重要條款的內容，保證的金額也有告
    訴被告，因為貸款的金額一開始就要確定，否則我們沒有辦法作授信的動作，因
    為撥款的日期未定，所以才會叫被告簽承諾書。」等語，此有前揭本院本院九十
    一年八月十五日之言詞辯論筆錄可稽；再參以被告不爭執其真正之承諾書上載明
    ：「由本（人）公司提供之約定書、保證書、借據、本票、支票及其他各項有關
    貸款或保證文件，其中如有空白未填之處，一概授權貴公司隨時代填或留為空白
    ，本（人）公司絕無異議」等語，及依一般常情，不論係主債務人或連帶保證人
    ，為明確自己之所負債務及保證責任之範圍，通常均係於得知其負責任全部內容
    ，並與貸款者達成後合意後，始會在契約上簽名等節綜合以觀，被告既對其於系
    爭借據暨約定書上之簽名真正不予爭執，依常情應係已知其保證之對象及保證之
    金額，故其主張前揭對其有利但違反常情之變態事實，自應舉證以實其說，惟被
    告於本院審理時並未提出其他積極證據以實其說，參之前揭條文及判例之說明，
    是其抗辯：系爭借款暨約定書未具法定要件而無效，且其係同意為潤鈦公司作保
    ，並非同意作訴外人陳家敏私人借款之連帶保證人云云，尚難憑採。
三、按借用人應於約定期限內，返還與借用物種類、品質、數量相同之物，民法第四
    百七十八條前段定有明文。又保證債務之所謂連帶，係指保證人與主債務人負同
    一債務，對於債權人各負全部給付之責任者而言，此觀之民法第二百七十二條第
    一項規定連帶債務文義甚明，亦有最高法院四十五年度台上字第一四二六號判例
    可資參照。綜前所述，被告既係訴外人陳家敏之系爭借款之連帶保證人，從而原
    告原告依消費借貸及連帶保證之法律關係，請求被告給付六百一十五萬二千零七
    十六元，及自九十年四月十二日起至清償日止，按年息百分之八點四計算之利息
    ，並自九十年五月十三日起，逾期在六個月以內者，按上開利率百分之十，逾期
    六個月以上者，按上開利率百分之二十計算之違約金，為有理由，應予准許。
丙、結論：
    本件原告之訴為有理由，依民事訴訟法第三百八十五條第一項前段、第七十八條
    ，判決如主文。
中　　　華　　　民　　　國　　九十一　　年　　十二　　　月　　二十六　　日
　　　　　　　　　　　　　　　　　　　民事第六庭　法　　　官　黃蓓蓓
右為正本係照原本作成
如對本判決上訴，須於判決送達後廿日內向本院提出上訴狀
中　　　華　　　民　　　國　　九十一　　年　　十二　　　月　　二十七　　日
　　　　　　　　　　　　　　　　　　　　　　　　　法院書記官　柯金珠
